【裁判字號】    99,消債清,36
【裁判日期】    990329
【裁判案由】    清算事件
【裁判全文】
臺灣板橋地方法院民事裁定            99年度消債清字第36號
聲請人即債務人  甲○○原名：.
代    理    人  張克西律師
上列聲請人依消費者債務清理條例開始清算事件，本院裁定如下
：
    主    文
甲○○自中華民國九十九年三月二十九日下午四時起開始清算程
序，並同時終止清算程序。
    理    由
一、按更生方案未依消費者債務清理條例第59條、第60條規定可
    決時，除有該條例第64條規定之情形外，法院應以裁定開始
    清算程序，同條例第61條定有明文。而法院開始清算程序之
    裁定，應載明其年、月、日、時，並即時發生效力；債務人
    之財產不敷清償清算程序之費用時，法院應裁定開始清算程
    序，並同時終止清算程序，復為同條例第83條第1項、第85
    條第1項所明定。
二、經查，本件債務人聲請更生，前經本院裁定開始更生程序在
    案，惟於民國99年2月9日召開債權人會議，就債務人提出每
    月清償新臺幣（下同）10,000元，分8年即96期清償之更生
    方案，經債權人表示意見結果，債權人聯邦商業銀行股份有
    限公司、玉山商業銀行股份有限公司、中國信託商業銀行股
    份有限公司、大眾商業銀行股份有限公司均表示不同意該更
    生方案，債權人名豐資產管理股份有限公司亦於99年2月2日
    具狀表示不同意該更生方案，致更生方案未獲已申報無擔保
    及無優先權債權人過半數且所代表債權額逾已申報無擔保及
    無優先權總債權額二分之一以上同意，亦即債務人所提之更
    生方案，未能依消費者債務清理條例第59條規定獲得債權人
    會議之可決。復查，債務人自陳其平均每月收入48,743元，
    若依債務人提出之財政部臺灣省北區國稅局97年度綜合所得
    稅各類所得資料清單所示，以債務人自97年1月至12月任職
    於新竹貨運股份有限公司年收入總計690,703元計算，平均
    每月收入達57,558元，堪認債務人確有消者債務清理條例64
    條第1項所稱之固定收入；債務人於99年2月9日債權人會議
    時陳稱：需要花的是房租、水電、伙食、還有2個小孩要養
    ，老婆在家顧小孩，可是還希望小孩可以去幼稚園學東西，
    沒辦法再提高更生方案，因為是以最低生活必須來計算，現
    在每月房租8,500元，薪水不一定48,000元，有淡、旺季等
    語，查債務人之配偶現年21歲（77年8月18日生），為有勞
    動能力之人，關於家庭生活費用及小孩扶養費用之支出應與
    債務人共同分攤，雖債務人主張其配偶在家照顧小孩無法外
    出工作等情，然債務人提出之更生方案復以2名小孩將來就
    讀幼稚園之費用列入生活必要支出，堪認債務人之配偶屆時
    即毋庸在家中照顧小孩，應可積極就業以分擔家庭必要支出
    及2名小孩之扶養費用，使債務人扶養義務之經濟負擔因而
    減輕，惟債務人提出之更生方案中，每期清償款項均為10,0
    00元，並未將此可預期之客觀經濟狀況變動，納入債務人之
    償債基礎加以考量計算，使其更生方案得據此於不同之清償
    期間適時調整妥當之清償金額，對於債權人權益影響非微，
    綜觀上述，債務人提出每月清償10,000元之更生方案，難認
    已盡最大之還款能力，並審酌債務人提出更生方案清償成數
    過低，對於債權人難認公允，是本件依消費者債務清理條例
    第64條第1項規定，已無從由本院依職權認可聲請人之更生
    方案。則依消費者債務清理條例第61條之規定，自應裁定開
    始清算程序。又依債務人所提全國財產稅總歸戶財產查詢清
    單及財產及收入狀況說明書所載，及於99年2月9日債權人會
    議時所述，債務人名下並無可任何財產，參酌本件清算程序
    之規模，堪認聲請人之財產，應不敷清償清算程序之費用，
    爰依首揭規定裁定開始本件清算程序，並同時終止清算程序
    ，裁定如主文。
三、按法院終止清算程序後，債務人之債務並非當然免除，仍應
    由法院斟酌消費者債務清理條例有關免責之規定，例如本條
    例第133條、第134條、第135條等，依職權認定是否裁定免
    責，以避免債務人基於脫免債務之意圖，故意提出顯難使債
    權人接受之方案，造成無法經債權人會議可決其更生方案，
    而依法律規定進入清算程序之結果，故法院終止清算程序後
    ，債務人雖有免責之機會，惟其財產不敷清償清算程序之費
    用如係因上述條例所定不可免責之事由所致，法院即非當然
    為免責之裁定，債務人就其所負債務仍應負清償之責，尤以
    債務人可獲得之收入顯然可以負擔更高之清償方案時，卻又
    故意提出顯難令債權人接受之更生方案，致使其更生方案不
    能獲得債權人會議之可決，導致更生程序無法續行之情形，
    法院更無准予免責之可能，附此敘明。
中    華    民    國    99    年    3     月    29    日
                  民事第一庭  法  官  許瑞東
上為正本係照原本作成
開始清算程序之裁定不得抗告；如不服同時終止清算程序之裁定
，應於裁定送達後10日內，以書狀向本院提出抗告，並繳納抗告
費新臺幣1,000元。
中    華    民    國    99    年    3     月    29    日
                              書記官  賴玉芬

司法院資訊處製作；財團法人民間司法改革基金會備份。
